臺灣高雄地方法院民事判決　　　　　 110年度雄簡字第2242號
原　　　告　邱偉成　

被　　　告　林佑儒　

訴訟代理人　林宏一　
　　　　　　莫毓娟　
上列當事人間請求損害賠償事件，本院於民國111年1月18日言詞
辯論終結，判決如下：
    主      文
原告之訴駁回。
訴訟費用由原告負擔。
    事實及理由 
壹、程序方面：
    按訴狀送達後，原告不得將原訴變更或追加他訴。但擴張或
    減縮應受判決事項之聲明者，不在此限，民事訴訟法第 255
    條第1項但書第3款定有明文。本件原告起訴時，訴之聲明第
    1項請求被告應給付原告新臺幣（下同）194,804元，及自起
    訴狀繕本送達之翌日起至清償日止，按週年利率5 ％計算之
    利息；嗣於110年12月20日具狀（見本院卷第177頁）追加應
    受判決事項之聲明為：被告應給付原告284,804 元，及自起
    訴狀繕本送達之翌日起至清償日止，按週年利率5 ％計算之
    利息。經核，原告所為擴張應受判決事項之聲明，合於前揭
    法條規定，應予准許，合先敘明。
貳、實體方面：
一、原告主張：被告於民國108 年10月13日18時10分許，騎乘車
    牌號碼000-0000號普通重型機車，途經高雄市前金區中華三
    路與五福三路口東北角圓環時，本應注意用路安全並小心駕
    駛，竟超速及蛇行貿然自原告所駕駛車牌號碼000-0000號自
    用小客車（下稱系爭車輛）左側超車，而與系爭車輛發生擦
    撞（下稱系爭事故），造成系爭車輛車體受損，原告因此支
    出修復費用194,804 元。原告因系爭事故患有精神恐慌，期
    間均無法專心工作，而被告及其委託人乙○○多次傳簡訊騷
    擾與恐嚇原告，甚至撰寫信件寄至原告任職之公司，不實指
    控內容造成原告名譽與信用受損，為此受有精神上損失90,
    000元。爰依民法第184 條第1 項、第195 條第1 項規定提
    起本件訴訟等語。並聲明：被告應給付原告284,804 元，及
    自起訴狀繕本送達翌日起，至清償日止，按年息5%計算之利
    息。
二、被告則以：原告所提出之系爭車輛行照及估價單上之所有權
    人為九春工業股份有限公司，原告非系爭車輛所有權人無權
    向伊求償，縱認有權向伊求償亦應折舊計算。另系爭事故業
    經本院109 年度交易字第55號判決，認定伊無肇事因素，系
    爭事故係原告突然左轉才造成的，且伊並未騷擾及恐嚇原告
    之情形等語置辯。並聲明：原告之訴駁回。
三、得心證之理由：
    經查，原告主張上開事實，業據其提出系爭車輛車損照片、
    估價單、診斷證明書、對話紀錄及信件等件為證（本院卷第
    17頁至第45頁、第185 頁至第211 頁），被告則以前揭情詞
    置辯拒絕給付，是本件應審究之事項如下：㈠原告請求給付
    系爭車輛修復費用，有無理由？㈡原告請求名譽、信用及精
    神上損失，有無理由？茲析述如下：
  ㈠按損害賠償，除法律另有規定或契約另有訂定外，應以填補
    債權人所受損害及所失利益為限，民法第216 條第1 項定有
    明文。經查，原告雖主張系爭車輛因系爭事故受損，其因而
    受有修復費用194,804 元之損失，並提出上開估價單為證，
    然系爭車輛之所有人為九春工業股份有限公司，有系爭車輛
    行照在卷可佐（見本院卷第273 頁），原告非系爭車輛之所
    有權人，系爭車輛縱因系爭事故受損，仍不可認為係原告之
    所有權受有損害甚明。原告雖於110 年12月21日言詞辯論庭
    辯稱其為系爭車輛車主，然其非系爭車輛之所有權人已如前
    述，且言詞辯論終結前原告均未提出請求權讓與之相關證明
    以為佐證，是原告之所有權既未受有損害，其請求被告給付
    系爭車輛之修復費用，自屬無據。
  ㈡按侵權行為之成立，須行為人因故意過失不法侵害他人權利
    ，亦即行為人須具備歸責性、違法性，並不法行為與損害間
    有因果關係，始能成立，且主張侵權行為損害賠償請求權之
    人，對於侵權行為之成立要件應負舉證責任。（最高法院90
    年度台上字第2400號刑事判決意旨參照）。次按人格權受侵
    害時，得請求法院除去其侵害；有受侵害之虞時，得請求防
    止；前項情形，以法律有特別規定者為限，得請求損害賠償
    或慰撫金；又不法侵害他人之身體、健康、名譽、自由、信
    用、隱私、貞操，或不法侵害其他人格法益而情節重大者，
    被害人雖非財產上之損害，亦得請求賠償相當之金額。其名
    譽被侵害者，並得請求回復名譽之適當處分，民法第18條、
    第195 條第1 項定有明文。又名譽權旨在維護個人主體性及
    人格之完整性，為實現人性尊嚴所必要，二者之重要性固難
    分軒輊，在法的實現過程中，應力求其二者保障之平衡，故
    侵害名譽權而應負侵權行為損害賠償責任者，須以行為人意
    圖散布於眾，故意或過失詆毀他人名譽為必要，蓋如此始有
    使他人之名譽在社會之評價受到貶損之虞（最高法院99年度
    台上字第1664號裁判要旨參照）。
  ㈢經查：原告主張因系爭事故造成其精神上損失，業據其提出
    上開診斷證明書為證，然依據本院109 年度交易第55號判決
    內容：「然觀卷內除甲○○於製作道路交通事故談話紀錄表
    時自承其行車速度為6 、70公里等語外，卷內別無證據證明
    甲○○當時騎乘機車之行車速度，且觀甲○○自五福三路右
    彎進入圓環行駛內側車道，衡情車輛於轉彎時應會適當減速
    以避免車輛失控，一般而言於行車速度達60至70公里之狀態
    下，確實較難轉彎進入圓環，是難僅以甲○○上開供述及上
    開鑑定意見，遽為甲○○別有超速過失之不利認定。公訴意
    旨認甲○○涉有超速之疏失，亦有未洽，附此敘明…」等語
    ，可見被告就系爭事故之發生，並無足夠證據證明其有超速
    之過失，而原告復未能舉證證明被告就系爭事故有何過失之
    處，爭事故既不可歸責於被告，原告自不得依侵權行為之法
    律關係請求被告賠償其損失。另原告主張被告造成其名譽及
    信用損失，固提出上開對話紀錄、信件為證。然觀之上開對
    話內容，僅原告與被告、原告與訴外人乙○○之間雙方私下
    談話紀錄，信件收件者為九春工業股份有限公司董事長邱明
    傑，足徵其非公開信件，況原告復未舉證上開對話內容及信
    件有無經被告散布於眾或使第三人知悉其事，不能據此認定
    被告有意圖散佈於眾，而指摘或傳述足以毀損原告名譽之事
    之誹謗犯意，觀對話內容亦僅係商談系爭事故後續保險賠償
    事宜，無從認定其有何名譽及信用損害之情事，從而，本件
    難認被告侵害原告之身分及人格法益，原告執前詞請求非財
    產上損害賠償，難認有據。
四、綜上所述，原告依民法第184 條、第195 條第1 項侵權行為
    之法律關係請求被告給付284,804 元及法定利息，為無理由
    ，應予駁回。
五、本件事證已臻明確，兩造其餘主張陳述及所提之證據，經本
    院斟酌後，認與判決結果不生影響，均毋庸再予論述，附此
    敘明。
六、據上論結，原告之訴為無理由，並依民事訴訟法第78條，判
    決如主文。
中    華    民    國   111    年    2     月    18    日
                  高雄簡易庭    法  官  張茹棻
以上正本係照原本作成。
如不服本判決，應於送達後20日內，向本院提出上訴狀並表明上
訴理由，如於本判決宣示後送達前提起上訴者，應於判決送達後
20日內補提上訴理由書（須附繕本）。 
中    華    民    國   111    年    2     月    18    日
                                書記官  黃振祐